臺灣雲林地方法院刑事判決
111年度金訴字第117號
公  訴  人  臺灣雲林地方檢察署檢察官
被      告  林業程



上列被告因違反洗錢防制法案件，經檢察官提起公訴及移送併辦
（臺灣雲林地方檢察署111年度偵字第561號、臺灣臺南地方檢察
署111年度營偵第473號），被告於準備程序中就被訴事實為有罪
之陳述，經本院合議庭裁定由受命法官獨任行簡式審判程序，判
決如下：
    主  文
林業程幫助犯洗錢防制法第十四條第一項之一般洗錢罪，處有期
徒刑肆月，併科罰金新臺幣壹萬元，罰金如易服勞役，以新臺幣
壹仟元折算壹日。
    事  實
一、林業程可預見將金融帳戶交予他人使用，可能作為掩飾或隱
     匿他人實施詐欺犯罪所得財物之用，竟基於幫助詐欺取財
    及掩飾特定犯罪所得去向之不確定故意，於民國109年12月
    間某日，在臺南市白河區往後壁區之某路旁，將其申辦之永
    豐銀行帳號00000000000000號帳戶、台北富邦銀行帳號0000
    0000000000號帳戶、第一銀行帳號00000000000號帳戶、中
    國信託商業銀行帳號000000000000號帳戶及其當時不知情之
    配偶吳瞳宜（現已離婚，另經檢察官為不起訴處分）申辦之
    永豐銀行帳號00000000000000號帳戶、玉山銀行帳號000000
    0000000號帳戶、第一銀行帳號00000000000號帳戶存摺、提
    款卡及密碼，交付予某真實姓名年籍不詳之詐欺集團成員，
    而將上開金融帳戶提供該人所屬詐欺集團使用，以此方式幫
    助該不詳人士所組成之詐欺集團詐欺取財並掩飾其等因詐欺
    犯罪所得財物之去向。嗣該詐欺集團成員取得上開帳戶後，
    即共同基於意圖為自己不法所有之犯意聯絡，於附表所示之
    時間，向附表所示之人佯稱匯款至指定帳戶投資等不實訊息
    ，致附表所示之人陷於錯誤，依指示匯款而遭詐欺集團成員
    轉匯至林業程提供之前揭銀行帳戶內並提領。嗣附表所示之
    人發覺受騙而報警查獲上情。
二、案經蘇品瑄、潘信孝、徐傳曜、陳榮軍訴由屏東縣政府警察
    局內埔分局報告臺灣雲林地方檢察署檢察官偵查起訴及盧冠
    宇訴由屏東縣政府警察局報告臺灣臺南地方檢察署檢察官移
    送併辦。
    理  由
一、認定犯罪事實所憑之證據及理由：
    上開犯罪事實，業據被告林業程於本院準備程序及審理時坦
    承不諱（本院卷第177頁、第184頁），核與證人即告訴人蘇
    品瑄、潘信孝、徐傳曜、陳榮軍及盧冠宇於警詢之證述（警
    一卷第45至47頁、第64至68頁、第69至75頁、第88至91頁；
    警二卷第17至19頁）與證人吳瞳宜於警詢及偵查中證述（警
    一卷第21至32-1頁；偵卷第27至29頁）相符，並有告訴人蘇
    品瑄提出之轉帳交易明細（警一卷第54至58頁）、告訴人徐
    傳曜提出之轉帳交易明細（警一卷第77至79頁）、告訴人徐
    傳曜提出之對話紀錄（警一卷第80至87頁）、告訴人陳榮軍
    提出之轉帳交易明細（警一卷第92至94頁）、永豐銀行110
    年9月22日作心詢字第1100913140號金融資料查詢回覆函暨
    被告林業程之開戶資料、帳戶交易明細（警一卷第95至111
    頁）、台北富邦銀行110年11月1日北富銀嘉義字第11010001
    25號函暨被告林業程之開戶資料、存款歷史對帳單（警一卷
    第112至115頁）、第一銀行110年10月27日一興嘉字第00173
    號函暨被告林業程之開戶資料、帳戶交易明細、網路銀行登
    入紀錄（警一卷第120至127頁）、玉山銀行110年11月3日玉
    山個（集）字第1100104156號函暨證人吳瞳宜之開戶資料、
    帳戶交易明細（警一卷第129至132頁）、永豐銀行110年10
    月20日作心詢字第1101018104號金融資料查詢回覆函暨證人
    吳瞳宜之開戶資料、帳戶交易明細（警一卷第133至137頁）
    、第一銀行110年12月10日一總營集字第138630號函暨證人
    吳瞳宜之開戶資料、存款歷史對帳單（警一卷第138至148頁
    ）、告訴人盧冠宇提出之對話紀錄（警二卷第49至52頁）、
    告訴人盧冠宇提出之轉帳交易明細（警二卷第52至58頁）、
    許家德之華南商業銀行帳戶開戶基本資料及交易明細（警二
    卷第7至8頁）、陳韋銜之國泰世華銀行帳戶開戶基本資料及
    交易明細（警二卷第9至10頁）、被告林業程之中國信託銀
    行帳戶、永豐銀行帳戶開戶基本資料及交易明細（警二卷第
    11至14頁）等證據在卷可稽，足認被告之任意性自白與事實
    相符，堪以採信。從而，本案事證明確，被告上開犯行堪予
    認定，應依法論科。
二、論罪科刑：
  ㈠核被告林業程所為，係犯刑法第30條第1項前段、同法第339
    條第1項之幫助詐欺取財罪，及犯刑法第30條第1項前段、洗
    錢防制法第14條第1項之幫助一般洗錢罪。
  ㈡被告以一提供其本人及前配偶吳瞳宜所申辦之上開金融機構
    帳戶金融卡及密碼之行為，幫助詐欺集團成員詐騙告訴人蘇
    品瑄、潘信孝、徐傳曜、陳榮軍、盧冠宇及幫助洗錢，同時
    觸犯幫助詐欺取財罪及幫助一般洗錢罪，為想像競合犯，應
    依刑法第55條前段規定，從一重論以幫助一般洗錢罪。
  ㈢被告所犯幫助詐欺、幫助一般洗錢犯行，係以幫助之意思，
    參與構成要件以外之行為，為幫助犯，依刑法第30條第2項
    規定，按正犯之刑減輕之。另洗錢防制法第16條第2項規定
    ，犯前二條之罪，在偵查或審判中自白者，減輕其刑。本件
    被告於本院審理時已坦承犯行，應依上開規定減輕其刑，並
    遞減輕之。
  ㈣爰審酌被告率爾將其本人及前配偶吳瞳宜所申辦之銀行帳戶
    之存摺、金融卡及密碼交付與他人，助長詐欺犯罪之風氣，
    使他人逃避刑事追訴，徒增被害人追償、救濟困難，並使執
    法人員難以追查詐騙集團之真實身分及不易追查贓款之流向
    ，並造成告訴人5人受有財產損害，實應予非難，且無資力
    予告訴人達成成和解，賠償告訴人之損害，兼衡被告坦認犯
    行，自陳高中肄業之智識程度，在工地打零工，月入約3萬
    元，已經離婚，小孩子由前妻照顧之家庭生活及經濟狀況（
    本院卷第186至187頁）等一切情狀，量處如主文所示之刑，
    併諭知罰金如易服勞役之折算標準。
三、沒收之敘明：
    本案並無證據證明被告確有因幫助詐欺取財及幫助一般洗錢
    之犯行而有任何犯罪所得，自無犯罪所得應予宣告沒收、追
    徵之問題；又被告所提供上開金融機構帳戶之存摺、提款卡
    ，未據扣案，而該物品可隨時停用、掛失補辦，且就沒收制
    度所欲達成之社會防衛目的亦無助益，不具刑法上之重要性
    ，而無宣告沒收、追徵之必要，附此敘明。
據上論斷，應依刑事訴訟法第273條之1第1項、第299條第1項前
段，判決如主文。
本案經檢察官黃立夫提起公訴、檢察官黃淑妤移送併辦，檢察官
黃立宇到庭執行職務。
中　　華　　民　　國　　111 　年　　10　　月　　25　　日
                  刑事第四庭   法  官  吳昆璋
以上正本證明與原本無異。
如不服本判決應於收受判決後20日內向本院提出上訴書狀，並應
敘述具體理由；其未敘述上訴理由者，應於上訴期間屆滿後20日
內向本院補提理由書（均須按他造當事人之人數附繕本）。「切
勿逕送上級法院」。告訴人或被害人如對於本判決不服者，應具
備理由請求檢察官上訴，其上訴期間之計算係以檢察官收受判決
正本之日期為準。
                               書記官  詹惠如
中　　華　　民　　國　　111 　年　　10　　月　　25　　日
附錄本案論罪科刑法條全文
洗錢防制法第14條
有第二條各款所列洗錢行為者，處七年以下有期徒刑，併科新臺
幣五百萬元以下罰金。
前項之未遂犯罰之。
前二項情形，不得科以超過其特定犯罪所定最重本刑之刑。
中華民國刑法第339條
意圖為自己或第三人不法之所有，以詐術使人將本人或第三人之
物交付者，處五年以下有期徒刑、拘役或科或併科五十萬元以下
罰金。
以前項方法得財產上不法之利益或使第三人得之者，亦同。
前二項之未遂犯罰之。
中華民國刑法第30條
幫助他人實行犯罪行為者，為幫助犯。雖他人不知幫助之情者，
亦同。
幫助犯之處罰，得按正犯之刑減輕之。

附表：
編號 告訴人 詐欺方式 匯款時間 匯入帳戶及金額 （新臺幣） 第二層帳戶 第三層帳戶 第四層帳戶 1 蘇品瑄 詐欺集團成員以社群軟體FACEBOOK發布不實貼文，再以通訊軟體LINE與蘇品瑄聯繫，並誆稱：以Currency Taiwan（瀚亞數字數位）投資可獲利云云，致蘇品瑄陷於錯誤，依指示匯款至指定帳戶中。 110年1月22日11時47分許 中國信託銀行 000-000000000000號帳戶40萬元 110年1月22日11時51分許陽信銀行000-00000000000號帳戶 40萬元 110年1月22日11時52分許被告林業程之永豐銀行000-00000000000000號帳戶40萬元 110年1月22日11時55分許吳瞳宜之玉山銀行000-0000000000000號帳戶1萬 8,400元 2 潘信孝 詐欺集團成員以速約APP、通訊軟體LINE與潘信孝聯繫，並誆稱：以投資網站（www.coindaytaiwan.com）投資可獲利云云，致潘信孝陷於錯誤，依指示匯款至指定帳戶中。 110年1月22日14時36分許 中國信託銀行 000-000000000000號帳戶77萬元 110年1月22日14時40分許陽信銀行000-00000000000號帳戶 77萬元 110年1月22日14時44分許被告林業程之永豐銀行000-00000000000000號帳戶45萬元。 （備註：匯款資料對照表之第三層寫謝閔卿國泰帳戶，經核對係匯入被告知永豐銀行帳戶） ⑴110年1月22日14時46分許吳瞳宜之玉山銀行000-0000000000000號帳戶4萬1,300元 ⑵110年1月22日14時46分許被告林業程之台北富邦銀行000-00000000000000號帳戶5萬 　7,100元 3 徐傳耀 詐欺集團成員以交友軟體Pikabu、通訊軟體LINE與徐傳曜聯繫，並誆稱：以投資平台CoinDayTaiwan投資可獲利云云，致徐傳耀陷於錯誤，依指示匯款至指定帳戶中。 110年1月25日10時44分許 中國信託銀行 000-000000000000號帳戶120萬元 110年1月25日10時56分許陽信銀行000-00000000000號帳戶1萬元 110年1月25日10時57分許被告林業程之永豐銀行000-00000000000000號帳戶1萬元 110年1月25日11時許吳瞳宜之第一銀行000-00000000000帳戶5,600元      110年1月25日11時許陽信銀行 000-00000000000號帳戶40萬元 110年1月25日11時2分許被告林業程之永豐銀行000-00000000000000號帳戶39萬9,000元 ⑴110年1月25日11時4分許 　被告林業程之台北富邦銀行000-00000000000000號帳戶5萬 　6,400元 ⑵110年1月25日11時4分許 　吳瞳宜之永豐銀行000-00000000000000號帳戶5萬3,300元 ⑶110年1月25日11時5分許 　被告林業程之第一銀行000-00000000000號帳戶　1萬2,400元 ⑷110年1月25日11時6分許 　吳瞳宜之玉山銀行000-0000000000000號帳戶2萬6,300元 4 陳榮軍 詐欺集團成員以通訊軟體LINE與陳榮軍聯繫，並誆稱：以景順數位國際網站投資可獲利云云，致陳榮軍陷於錯誤，依指示匯款至指定帳戶中。 110年1月25日20時13分許 中國信託銀行 000-000000000000號帳戶4萬元 110年1月25日20時30分許陽信銀行000-00000000000號帳戶 16萬2,000元 【與其他被害人匯入款項合併】 110年1月25日20時31分許被告林業程之永豐銀行000-00000000000000號帳戶16萬2,000元 【與其他被害人匯入款項合併】 ⑴110年1月25日20時32分許被告林業程之第一銀行000-00000000000號帳戶8萬300元 ⑵110年1月25日20時34分許被告林業程之台北富邦銀行000-00000000000000號帳戶3萬4,100元 ⑶110年1月25日20時34分許吳瞳宜之玉山銀行000-0000000000000號帳戶 　1萬2,100元    110年1月25日20時16分許 中國信託銀行 000-000000000000號帳戶 4萬元    ５ 盧冠宇 詐欺集團成員以社群軟體FACEBOOK發布不實貼文，再以通訊軟體LINE與盧冠宇聯繫，並誆稱：以景順數位國際網站投資可獲利云云，致盧冠宇陷於錯誤，依指示匯款至指定帳戶中。 109年12月30日11時54分許 許家德之華南銀行000-000000000000號帳戶5萬元 109年12月30日11時58分許陳韋銜之國泰世華銀行000-000000000000號帳戶40萬元 【與其他被害人匯入款項合併】 ⑴109年12月30日11時59分許被告林業程之永豐銀行000-00000000000000號帳戶1萬元 ⑵109年12月30日12時3分許 　被告林業程之永豐銀行000-00000000000000號帳戶29萬元 　【與其他被害人匯入款項合併】 109年12月30日12時1分許 被告林業程中國信託銀行000-000000000000號帳戶 5,000元    109年12月30日11時56分許 許家德之華南銀行000-000000000000號帳戶 5萬元       109年12月30日11時59分許 許家德之華南銀行000-000000000000號帳戶 45萬元 109年12月30日13時6分許 陳韋銜之國泰世華銀行000-000000000000號帳戶 44萬9000元 ⑴110年1月1日11時36分許 　被告林業程之永豐銀行000-00000000000000號帳戶1萬元 ⑵110年1月1日11時38分許 　被告林業程之永豐銀行000-00000000000000號帳戶5萬8,000元 ⑶110年1月1日12時1分許被告林業程之永豐銀行000-00000000000000號帳戶11萬5,000元 無 

卷宗與簡稱對照表 ⒈屏東縣政府警察局內埔分局內警偵字第11031451800號刑案偵查卷宗：警一卷 ⒉屏東縣政府警察局屏警刑科偵字第11130902600號刑案偵查卷宗：警二卷 ⒊臺灣雲林地方檢察署111年度偵字第561號卷：偵卷